【裁判字號】    89,台上,3733
【裁判日期】    890629
【裁判案由】    貪污
【裁判全文】
最高法院刑事判決                              八十九年度台上字第三七三三號
    上訴人  台灣高等法院高雄分院檢察署檢察官
    被  告  甲○○
            莊發展
右上訴人因被告等貪污案件，不服台灣高等法院高雄分院中華民國八十九年三月二十
九日第二審判決（八十八年度上訴字第一六七一號，起訴案號：台灣高雄地方法院檢
察署八十七年度偵字第一八二五一號），提起上訴，本院判決如左：
    主  文
原判決撤銷，發回台灣高等法院高雄分院。
    理  由
本件原判決以第一審檢察官公訴意旨略稱，被告甲○○係高雄縣政府農業局漁業課技
士，負責新建船隻檢驗、丈量等業務，係依據法令從事公務之人員。於民國八十三年
間，福建省連江縣（馬祖）居民陳祿官（另案由福建金門地方法院檢察署偵結不起訴
處分確定），欲經營馬祖各離島間交通船業務，以新台幣七百五十萬元之代價，委託
高雄縣志旻五金船舶企業股份有限公司（以下簡稱志旻船舶公司）建造「豪華愛之船
」。而依船舶法及小船管理規則，總噸位二十噸以上之動力船舶，由交通部負責發照
管理等事宜，船隻營運所需具備之安全設備、駕駛、管理人員等，較未滿二十噸由地
方政府負責發照、管理等事宜之小船高出甚多，營運成本較小船為高。陳祿官為降低
其營運成本，乃與志旻船舶公司負責人即被告莊發展簽約訂製四十人以上五十人座位
之十九噸多之船舶。莊發展明知如依約打造船舶將超逾二十噸以上，為招生意，仍予
以允諾。而於八十三年九月五日，該船尚未全部完成時，遂與負責檢驗、丈量之甲○
○共同基於圖利陳祿官之犯意，要求甲○○製作該船未滿二十噸之資料。甲○○明知
該船客艙體積與設計藍圖不符，且噸位超過二十噸以上，竟仍依設計藍圖製作該船總
噸位僅十九‧九一噸之不實丈量噸位計算表。而使陳祿官得據以向連江縣政府申請獲
得小船執照營運。因認被告二人涉有刑法第二百十六條、第二百十三條行使登載不實
文書罪、及貪污治罪條例第六條第一項第五款之對於非主管或監督之事務圖利罪嫌等
情。惟經審理結果，認為不能證明被告等二人犯罪，乃維持第一審諭知被告二人均無
罪之判決，駁回檢察官在第二審之上訴。固非無見。
惟查，(一)、本件被告甲○○第一次丈量前述船舶，係在八十三年九月五日為之，而卷
附由另被告莊發展出具之船舶完工證明書記載該船於八十三年八月二十九日完成建造
（見八十七年度連偵字第二號卷第五十頁）；船東陳祿官亦稱該船於八十三年八月二
十九日完工（見同上卷第三十五頁背面），且莊發展亦謂，甲○○係於該船建造完成
後前往丈量（見同上卷第九十七頁）各詞，倘屬無訛，則甲○○於八十三年九月五日
初次丈量時，該船已打造完成。另據證人宋漢棟證稱，該船Ｖ１（船體主要部分體積
）部分，因屬船體結構，幾乎不可能修改，該船Ｖ１部分甲○○前後兩次丈量體積差
異不到○‧五五方公尺，應是丈量不實所為；至Ｖ４（上層建築及艙口體積、即客艙
）部分，前後丈量差異達十四立方公尺，雖可能修改，但須耗費不少，船東應不可能
再花費鉅資，改變客艙容積等語（見同上卷第七、八頁），該宋漢棟係造船技師，系
爭船舶之安全結構即由其簽證，為造船專業人員，所證似非空言。況負責造船之莊發
展一再陳述，該船於完工、丈量後未曾改造（見同上卷第九十七頁）；船東陳祿官、
曾林官二人亦證謂，該船在初次丈量後及駛回馬祖營運期間（案發前）並未再改造過
（見同上卷第一五二、一五三、一八八、一八九頁）各等語，與宋漢棟所陳事後不可
能修改客艙等情相符。前述證詞如果無訛，則甲○○初次丈量時所製之作船舶噸位丈
量計算表內之數據，即有不實。此不利之事證，何以不能資為不利於被告等之認定﹖
原判決並未詳細審究，徒以前開宋漢棟之證言係其個人意見，以及不能證明於甲○○
第一次丈量之後，莊發展之造船公司未加改造該船云云，認為宋漢棟之證詞不足採信
（見原判決理由第四段之(四)），尚嫌理由不備。(二)、被告莊發展於偵查中供認甲○○
係於該船全部完成後為初次丈量，事後並沒有再改造等語，揆之起訴意旨，上開供詞
應屬不利於被告本人之陳述，乃原審未調查、論述此是否與事實相符，亦未明憑何
證據及理由，即率謂「且被告莊發展於第一次丈量後亦有可能未經被告甲○○同意擅
加改造該船。」云云（見原判決第六頁第十七行），純屬推測之詞，自與證據法則相
違。檢察官上訴意旨，指摘原判決不當，非無理由，應認有撤銷發回更審之原因。
據上論結，應依刑事訴訟法第三百九十七條、第四百零一條，判決如主文。
中      華      民      國    八十九    年      六      月    二十九    日
                              最高法院刑事第八庭
                                  審判長法官  吳  雄  銘
                                        法官  池  啟  明
                                        法官  石  木  欽
                                        法官  郭  毓  洲
                                        法官  吳  三  龍
      右正本證明與原本無異
                                              書  記  官
中      華      民      國    八十九    年      七      月      三      日


司法院資訊處製作；財團法人民間司法改革基金會備份。
